【裁判字號】    96,訴,2437
【裁判日期】    970703
【裁判案由】    毒品危害防制條例
【裁判全文】
臺灣高雄地方法院刑事判決              96年度訴字第2437號
公  訴  人  臺灣高雄地方法院檢察署檢察官
被      告  甲○○
指定辯護人  本院公設辯護人蘇鴻吉
上列被告因毒品危害防制條例案件，經檢察官提起公訴（96年度
偵字第11240、12684號），本院判決如下：
    主  文
甲○○無罪。
    理  由
一、公訴意旨略以：被告甲○○明知安非他命係毒品危害防制條
    例第2 條第2 項第2 款所列之第二級毒品，不得販賣、轉讓
    或持有，仍基於販賣第二級毒品之單一犯意，自民國95年7
    月間某日起至同年11月間某日止，以行動電話0000000000號
    與乙○○所使用之行動電話0000000000號約定毒品交易時地
    及數量後，陸續在高雄市金獅湖後門附近，每次販賣價值新
    台幣（下同）1000元之安非他命1 包予乙○○約7 、8 次，
    因認被告涉有毒品危害防制條例第4 條第2 項販賣第二級毒
    品罪嫌等語。
二、按犯罪事實應依證據認定之，無證據不得認定犯罪事實，又
    不能證明被告犯罪，應諭知無罪之判決；刑事訴訟法第154
    條第2 項及第301 條第1 項分別定有明文。再按刑事訴訟法
    上所謂認定犯罪事實之證據，係指足以認定被告確有犯罪行
    為之積極證據而言，如未能發現相當證據或證據不足以證明
    ，自不能以推測或擬制之方法，以為裁判基礎。而認定不利
    於被告之事實，須依積極證據，苟積極證據不足為不利被告
    之認定時，即應為有利於被告之認定，更不必有何有利之證
    據；又認定犯罪事實所憑之證據，雖不以直接證據為限，間
    接證據亦包括在內，然而無論直接證據或間接證據，其為訴
    訟上之證明，須於通常一般之人均不致有所懷疑，而得確信
    其為真實之程度者，始得據為有罪之認定，倘其證明尚未達
    到此一程度，而有合理之懷疑存在，無從使事實審法院得有
    罪之確信時，即應由法院為諭知被告無罪之判決。亦即若證
    據資料在經驗科學上或論理法則上尚有對被告較為有利之存
    疑，而無從依其他客觀方法排除此項合理之可疑，即不得以
    此資料作為斷罪之基礎，且刑事訴訟制度受「倘有懷疑，即
    從被告之利益為解釋」、「被告應被推定為無罪」之原則所
    支配，故得為訴訟上之證明者，無論為直接或間接證據，須
    客觀上於一般人均不致有所懷疑而達於確信之程度者，始可
    據為有罪之認定，倘其證明尚未達於「確信」之程度，而有
    合理可疑存在時，即難據以為被告不利認定，換言之，在法
    律判斷上，即不能為被告有罪之認定。
三、訊之被告甲○○對於有以門號0000000000號行動電話與乙○
    ○連絡一事固不諱言，惟堅決否認有何販賣安非他命予乙○
    ○之犯行，辯稱：伊係打電話向給乙○○問其有無安非他命
    ，乙○○說有，就給伊一點等語。經查，被告自警訊、偵查
    及本院審理中均供稱未販賣安非他命予乙○○，前後所供述
    之內容尚稱一致；而本件公訴意旨認被告涉有上開販賣安非
    他命之犯行，無非以被告承認使用0000000000號行動電話、
    證人乙○○於偵查中之證述及證人即警員潘建銘於偵查中之
    證述為其論據。惟查，本件（一）證人乙○○雖於偵查中證
    述稱：伊於95年7 ─11月間，以每次1000元之代價向被告購
    買安非他命7 ─8 次，都在高雄市金獅湖附近交易，每次伊
    都打00 00000000 號行動電話予被告約定交易安非他命事宜
    等語（見偵一卷第16頁），惟其於偵查中另經提示00000000
    00號與0000000000號間通聯紀錄及交談內容，其竟又證稱：
    0000000000號電話係伊在使用，惟不知道通話對象是誰，亦
    不知道通話內容何意或通話內容沒有印象等語（見偵一卷第
    16頁），與其上開所證述打0000000000號行動電話予被告約
    定交易安非他命事宜即有互相矛盾之處，其所證述之內容是
    否可採即有疑問；（二）又依證人即警員潘建銘於偵查中證
    述稱：乙○○被查獲後供出上手，並提供4 支電話，警方即
    上線監聽，發現被告涉嫌重大，就申請搜索票及拘票，但未
    查獲毒品等語（見偵一卷第15頁），顯見警方係因證人乙○
    ○之供述而懷疑被告涉嫌販賣安非他命，並予監聽及搜索，
    依證人潘建銘所述，其亦未親自見聞被告有何販賣安非他命
    之犯行；（三）又依警方所監聽被告所使用之0000000000與
    證人乙○○所使用之0000000000號電話通聯紀錄及監聽譯文
    顯示，均為證人乙○○主動打電話予被告，且其談話內容為
    「（乙○○:） 俊仔我去酷酷龍找你」、「（被告:） 你過
    來載我」（96年1 月13日11時53分），「（乙○○：）我在
    樓下」、「（被告：）我在忙你上來一下」（96年1 月13
    日20時31分），「（乙○○：）俊仔我差不多至25分到」、
    「（被告：）好」、「（乙○○：）我沒法度再處理要還你
    」、「（被告：）好」（96年1 月18日20時8 分）等語（見
    警卷第61頁），亦未見2 人間有關於安非他命交易之交談內
    容；（四）又本件警方於96年4 月13日15時15分至40分，持
    法院所發搜索票前至被告前往被告位於高雄市○○區○○街
    515 巷2 號10樓之住處執行搜索，亦未查獲任何安非他命或
    供販賣安非他命之工具如電子磅秤或夾鏈袋等物，有搜索筆
    錄1 份在卷可查（警卷第22─23頁）；從而，本件自難僅以
    證人乙○○上開有瑕疵之證述即逕認被告有何販賣安非他命
    之犯行，被告所辯尚足採信；本件復查無其他之積極之證據
    ，足以證明被告有何公訴意旨所指販賣安非他命之犯行；核
    之上開法條及判例之意旨，被告上開之犯罪尚屬不能證明，
    自應為無罪之諭知。
四、證據能力部分：（一）有證據能力部分：按被告以外之人於
    偵查中向檢察官所為之陳述，除顯有不可信之情況者外，得
    為證據，刑事訴訟法第159 條之1第2項定有明文。經查，本
    件證人乙○○於偵查中經具結後所證述之內容，無何顯不可
    信之情形，核之上開說明，自有證據能力。（二）無證據能
    力部分：按被告以外之人於審判中有所在不明而無法傳喚或
    傳喚不到之情形者，其於檢察事務官、司法警察官或司法警
    察調查中所為之陳述，經證明具有可信之特別情況，且為證
    明犯罪事實之存否所必要者，得為證據，刑事訴訟法第159
    條之3 第3 款固定有明文，惟上開規定所指「具有可信之特
    別情況」，係屬傳聞證據例外取得證據能力之特別要件，與
    一般供述證據必須具備任意性之證據能力要件有別，二者不
    可混為一談，故被告以外之人於檢察事務官、司法警察官或
    司法警察調查中所為之陳述，縱係出於任意性，然仍必須具
    備「具有可信之特別情況」及「證明犯罪事實存否所必要」
    之要件，始能採為證據，不能僅以被告以外之人在檢察事務
    官、司法警察官或司法警察調查中所為之陳述係出於其任意
    性，即謂具有特別可信之情況，而承認其證據能力（最高法
    院95年度台上字第918 號判決可供參照）。經查，本件證人
    乙○○於警訊中之證述內容，檢察官並未指出有何特別可信
    之情況，核之上開說明，自無證據能力，不得作為本件認定
    犯罪事實之證據。
據上論斷，應依刑事訴訟法第301 條第1 項，判決如主文。
中    華    民    國    97    年    7     月    3    日
                  刑事第四庭    審判長法  官  陳  箐
                                      法  官  王參和
                                      法  官  林俊寬
以上正本證明與原本無異。
如不服本判決應於收受本判決後10日內向本院提出上訴書狀，並
應敘述具體理由，如未敘述上訴理由者，應於上訴期間屆滿後20
日內補提理由書狀於本院（均須按他造當事人之人數附繕本）「
切勿逕送上級法院」。
中    華    民    國    97    年    7     月    3    日
                                      書記官  林香如


司法院資訊處製作；財團法人民間司法改革基金會備份。
